【裁判字號】    98,抗,226
【裁判日期】    980707
【裁判案由】    返還擔保金
【裁判全文】
臺灣高等法院臺中分院民事裁定           98年度抗字第226號
    抗  告  人  甲○○
上列抗告人因與相對人遠東國際商業銀行股份有限公司間返還擔
保金事件，不服民國98年02月09日臺灣臺中地方法院97年度聲字
第2819號裁定提起抗告，本院裁定如下：
    主      文
抗告駁回。
抗告訴訟費用由抗告人負擔。
    理  由
一、本件抗告人與相對人間因清償債務事件，相對人向原法院提
    供擔保為假扣押，嗣假扣押本案訴訟已判決確定，而聲請返
    還擔保金，原法院裁定准予返還，抗告人不服原裁定而提起
    抗告。其抗告意旨略以：抗告人確於民國97年10月30日，法
    定期間內，對相對人提出，就假扣押之執行所受損害之權利
    之行使，有存證信函為證（太平長億郵局，存證號碼 00088
    ），爰請求廢棄原裁定云云。
二、按返還擔保金，依民事訴訟法第106 條準用第104條第1項之
    規定，須符合：(一)應供擔保之原因消滅者；(二)供擔保人證明
    受擔保利益人同意返還者；(三)訴訟終結後，供擔保人證明已
    定20日以上之期間，催告受擔保利益人行使權利而未行使者
    ，或法院依供擔保人之聲請，通知受擔保利益人於一定期間
    內行使權利並向法院為行使權利之證明而未證明者之要件，
    法院始得裁定返還擔保金。所謂「訴訟終結」，在因假扣押
    供擔保之情形，該擔保係為保障受擔保利益人因不當假扣押
    所受損害而設，倘執行法院已依假扣押裁定實施假扣押之執
    行，則在供擔保人撤回假扣押之執行前，受擔保利益人所受
    損害仍可能繼續發生，損害額既未確定，自無強令其行使權
    利之理，故在假扣押所供之擔保，供擔保人依民事訴訟法第
    106條準用同法第104條第1項第3款，聲請以裁定命返還其擔
    保金之場合，必待供擔保人已撤回假扣押之執行，始得謂與
    該條款所定之「訴訟終結」相當。又所謂「受擔保利益人行
    使權利」，係指向法院起訴或為與起訴相同效果之訴訟行為
    （如聲請調解或聲請發支付命令）而言（最高法院80年台抗
    字第413號判例意旨參照）。
三、本件相對人依原法院96年度裁全字第7826號民事裁定，為擔
    保抗告人因假扣押所受之損害提供新臺幣38,000元為擔保金
    ，並以原法院96年度存字第4771號提存事件提存在案後，對
    抗告人財產聲請假扣押之執行，因相對人已取得假扣押本案
    部分勝訴判決確定證明書（即臺灣板橋地方法院96年度重簡
    字第8208號），於訴訟終結後，相對人並定20日以上之期間
    催告受擔保利益人（即抗告人）就假扣押之執行所受損害對
    相對人行使權利而未行使，爰聲請返還上開提存之擔保金，
    並提出原法院96年度裁全字第7826號民事裁定、96年度存字
    第4771號提存書、臺灣板橋地方法院96年度重簡字第8208號
    宣示判決筆錄暨確定證明書、存證信函及掛號郵件收件回執
    等影本為證，除據其所提出前揭證物外，原法院亦調閱該院
    96年度裁全字第7826號、96年度執全字第3720號、96年度存
    字第4771號等案卷宗核閱屬實。抗告人經相對人定20日以上
    期間催告行使權利後，迄未對相對人向原法院提出損害賠償
    民事訴訟或為調解及支付命令之聲請（有原法院民事紀錄科
    查詢表3份及臺灣臺北地方法院函文1份在卷足稽），相對人
    既已於訴訟終結後，定20日以上之期間，催告抗告人行使權
    利而未行使，其聲請返還擔保金，核無不合，應予准許。又
    抗告人雖稱伊已於97年10月30日於法定期間內對相對人提出
    ，就假扣押之執行所受損害之行使權利，有太平長億郵局存
    證信函00088 號為證云云。惟所謂「受擔保利益人行使權利
    」，係指向法院起訴或為與起訴相同效果之訴訟行為而言，
    是以，不能以該存證信函之寄發，即認定抗告人業已依民事
    訴訟法第104 條第1項第3款規定行使權利。從而，原法院裁
    定准許相對人返還擔保金之聲請，並無不合。抗告意旨指摘
    原裁定不當，聲明廢棄，為無理由，應駁回其抗告。
四、據上論結，本件抗告為無理由，爰依民事訴訟法第495條之1
    第1項、第449條第1項、第95條、第78條，裁定如主文。
中    華    民    國    98    年    7     月    7     日
                民事第五庭    審判長法  官  林陳松
                                    法  官  王重吉
                                    法  官  古金男
以上正本係照原本作成。
不得再抗告。
                                    書記官  詹錫朋
中    華    民    國    98    年    7     月    7     日
                                                      Ｍ


司法院資訊處製作；財團法人民間司法改革基金會備份。
